---
title: "Primer Reporte"
output: word_document
date: "`r Sys.Date()`"
---

```{r setup, include=FALSE}
knitr::opts_chunk$set(echo = TRUE)
```

# R Markdown REPORTE

Convertir sus análisis en documentos, informes, presentaciones y tableros de alta calidad. Con ayuda de R Markdown.

# Desarrollo

## 1) Cargar base / librería

Se escribe en código las librerías que en un script utilizamos, así como toda la carga de documentos, cabe aclarar que este código debe ser de solo carga y no mostrarlo en el documento final pues esto no aporta mas documento mas si para la generación de este. Configurar con el _Output_ “Show nothing (run code)”

```{r include=FALSE} 
# Este chop solo se corre y no se muestra en el documento

 # LIBRERIAS
library(readr) # Importar de distintos formatos
library(foreign) # Importar de distintos formatos
library(epiDisplay)
library(haven) # Importar archivos DTA (Stata)
# library(xlsx) # Exportar archivos en Excel
library(Hmisc) # Mostrar estadísticas descriptivas
library(stargazer) # Mostrar estadísticas descriptivas
library(readxl) # Leer libros de excel
library(sjlabelled) # Etiquetar variables
library(tidyverse) # Metapaquete para manipular datos
library(datasets) # Contiene Dataset "iris"
library(ggplot2)
library('data.table')
library(janitor)
library(ggplot2)
library(lubridate)
library("RColorBrewer")
library(dplyr)
library("usethis")
```


```{r include=FALSE}
# Este chop solo se corre y no se muestra en el documento

delitos <- read.csv("https://raw.githubusercontent.com/CristinaA-Venzor/CURSO_BASE_ANALISIS_CRIMINAL/main/Bases%20de%20datos/carpetas_2023.csv") # Cargar base
# Limpieza de datos
delitos <- clean_names(delitos) # Escritura mas amigable en los titulos
```

## 2) Limpieza y filtrado

Así como en un script debemos cargar todo el código, así como lo hicimos previamente lo cual incluye la limpieza y filtrado de datos que como en el punto anterior debe ser de solo carga y no mostrarse (los filtros de ser necesarios puedo y debo mostrarlos).

## 3) Muestra de los datos

*_Ejemplos_*

### 1._ Nombre de las columnas

Así como en la consola se nos muestra cierta información esta puede ser plasmada en mi documento y para prueba de ello el nombre de las columnas previamente depuradas será mostrado en mi documento.

```{r echo=FALSE}
# Este chop muestra en el documento la lista de los nombres de las columnas

colnames(delitos)
```

### 2._ Tipos de grafica

**Histograma:** Un histograma es un gráfico que se utiliza para representar la distribución de frecuencias de datos de una variable. 

**Grafico de densidad:** Un gráfico de densidad visualiza la distribución de datos cuantitativos en un intervalo continuo. Es una variación de un histograma que usa suavizado de _kernel_ para trazar valores, lo que permite distribuciones más suaves.

**Grafica de caja:** Los diagramas de caja le permiten visualizar y comparar la distribución y la tendencia central de valores numéricos mediante sus cuartiles.

**Grafica de pastel:** Un gráfico circular, diagrama sectorial o gráfica circular, también llamado gráfica de pizza, gráfico de tarta, nudo de globo, gráfico de torta, gráfico de quesitos o gráfica de 360 grados, es un recurso estadístico que se utiliza para representar porcentajes y proporciones.

### 3._ Información sobre Violencia Familiar

El primer ejercicio será a partir del tipo de delito "VIOLENCIA FAMILIAR" donde se realizara la limpieza y filtrado de datos (lo cual no aparecera dentro del documento), para mas adelante generar la tabla de frecuencias a partir del mes y sus graficas (se van a mostrar)

#### Tabla con las frecuencias

```{r include=FALSE}
# Este chop solo se corre y no se muestra en el documento

delitosv <- subset(delitos, delito == "VIOLENCIA FAMILIAR") 

conservar <- c("fecha_hechos", "mes_hechos", "hora_hechos", "agencia", "alcaldia_hechos", "municipio_hechos", "latitud", "longitud") # Nos quedamos con las variables que son de nuestro interés para el análisis

delitosv <-  delitosv[, conservar] # Genero la nueva tabla que contendra las columnas de interes solo con el delito de violencia familiar

delitosv <- delitosv[!duplicated(delitosv[ ,c(1:8)]), ] # Borro valores duplicados

mes_1 <- as.data.frame(table(delitosv$mes_hechos))
mes_1 <- subset(mes_1, mes_1$Var1 == "Enero" | mes_1$Var1 == "Febrero" | mes_1$Var1 == "Marzo" | mes_1$Var1 == "Abril")

# Genero mi grafico de tipo histograma
mes_11 <- mes_1 %>%
  ggplot( aes(x=Var1, y=Freq, fill= Var1)) +
  geom_bar(stat="identity", alpha=.6, width=.4) +
  scale_fill_manual(values=c("#3383FF", "#E992E6","#CC3300", "#AA9696"))+
  ggtitle("Violencia Familiar por mes de los hechos") +
  xlab(" ") + ylab("Frecuencia")+ labs(fill = "Mes")+
  theme_classic()

# Genero mi grafica de barras
delitosv$fecha_hechos <- as.Date(delitosv$fecha_hechos, "%d/%m/%y") # pongo en formato fecha

delitosv$dia <- format(delitosv$fecha_hechos,"%A") # extraigo día
delitosv$año <- format(delitosv$fecha_hechos,"%Y") # extraigo año
delitosv$mes <- format(delitosv$fecha_hechos,"%b") # extraigo mes

prop <- as.data.frame(table(delitosv$dia)) # cuento incidencia por día

myPalette <- brewer.pal(7, "Set2") #cambio de color con paleta de paquetería
```

```{r echo=FALSE}
# Este chop solo se muestra en el documento

mes_1
```

#### Grafico de tipo histograma

```{r echo=FALSE, message=FALSE, warning=FALSE}
# Este chop se muestra en el documento

mes_11
```

#### Grafico de pastel con el dia de la semana

```{r echo=FALSE, message=FALSE, warning=FALSE}
# Este chop se muestra en el documento

mes_12 <- pie(prop$Freq , labels = c("Viernes","Lunes","Sábado","Domingo","Jueves", "Martes", "Miercoles"), border="white", col=myPalette, main = "Grafico de pastel Violencia Familiar")
```

### 4._ Información sobre Robo de Objetos

El primer ejercicio será a partir del tipo de delito "ROBO DE OBJETOS" donde se realizara la limpieza y filtrado de datos (lo cual no aparecera dentro del documento), para mas adelante generar la tabla de frecuencias a partir del mes y sus graficas (se van a mostrar)

#### Tabla con las frecuencias

```{r include=FALSE}
# Este chop solo se corre y no se muestra en el documento

delitosr <- subset(delitos, delito == "ROBO DE OBJETOS") 

conservar <- c("fecha_hechos", "mes_hechos", "hora_hechos", "agencia", "alcaldia_hechos", "municipio_hechos", "latitud", "longitud") # Nos quedamos con las variables que son de nuestro interés para el análisis

delitosr <-  delitosr[, conservar] # Genero la nueva tabla que contendra las columnas de interes solo con el delito de violencia familiar

delitosr <- delitosr[!duplicated(delitosr[ ,c(1:8)]), ] # Borro valores duplicados

mes_2 <- as.data.frame(table(delitosr$mes_hechos))
mes_2 <- subset(mes_1, mes_1$Var1 == "Enero" | mes_1$Var1 == "Febrero" | mes_1$Var1 == "Marzo" | mes_1$Var1 == "Abril")

# Genero mi grafico de tipo histograma
mes_21 <- mes_2 %>%
  ggplot( aes(x=Var1, y=Freq, fill= Var1)) +
  geom_bar(stat="identity", alpha=.6, width=.4) +
  scale_fill_manual(values=c("#3383FF", "#E992E6","#CC3300", "#AA9696"))+
  ggtitle("Robo de Objetos por mes de los hechos") +
  xlab(" ") + ylab("Frecuencia")+ labs(fill = "Mes")+
  theme_classic()

# Genero mi grafica de barras
delitosr$fecha_hechos <- as.Date(delitosr$fecha_hechos, "%d/%m/%y") # pongo en formato fecha

delitosr$dia <- format(delitosr$fecha_hechos,"%A") # extraigo día
delitosr$año <- format(delitosr$fecha_hechos,"%Y") # extraigo año
delitosr$mes <- format(delitosr$fecha_hechos,"%b") # extraigo mes

prop <- as.data.frame(table(delitosr$dia)) # cuento incidencia por día

myPalette <- brewer.pal(7, "Set2") #cambio de color con paleta de paquetería
```

```{r echo=FALSE}
# Este chop solo se muestra en el documento

mes_2
```

#### Grafico de tipo histograma

```{r echo=FALSE, message=FALSE, warning=FALSE}
# Este chop se muestra en el documento

mes_21
```

#### Grafico de pastel con el dia de la semana

```{r echo=FALSE, message=FALSE, warning=FALSE}
# Este chop se muestra en el documento

mes_22 <- pie(prop$Freq , labels = c("Viernes","Lunes","Sábado","Domingo","Jueves", "Martes", "Miercoles"), border="white", col=myPalette, main = "Grafico de pastel Robo de Objetos")
```

# EJERCICIO

1. Observar las variables de la base de datos
2. Filtre la base de datos para un delito y un estado
3. Realice por lo menos 3 visualizaciones de los datos con las que puedas reportar información importante
4. Escribir código para generarlas y con _Knit_ generar ni documento del reporte

Guarda este script con tus modificaciones donde exploraste la base de datos, como resultado de tu ejercicio. Sube un archivo de Word del reporte previamente generado.

Compártelo a la siguiente liga: <https://forms.gle/JjWvTV3btQUstGTW7>
