---
title: "Tablas desde R Markdown"
output: word_document
date: "2023-08-21"
---

```{r setup, include=FALSE}
knitr::opts_chunk$set(echo = TRUE)
```

```{r Librerias, include=FALSE}
# Este chop solo se corre y no se muestra en el documento

library(ggplot2)
library(dplyr)
library(magrittr)
library(tidyverse)
library(readr)
library(janitor)
```

# TABLAS

## ¿Qué son?

La estructura rectangular, en renglones y columnas, es común y conveniente para el análisis de datos. Nos referiremos a esta forma de organizar datos como tabla. Donde podemos colocar etiquetas, ordenar al gusto y necesidades del cliente.

## A que nos ayudan

Las tablas de datos son el elemento principal sobre el que se trabaja en esta herramienta cuando se trata de concretar diferentes hipótesis. Hablamos de una agrupación de celdas cuyos datos están organizados y relacionados entre sí.

Este tipo de estructuras permiten visualizar la información obtenida en diversos aspectos para un estudio mas estructurado y un uso mas amplio.

## Generarla

### Desde 0

Realizo la información que contendrán las columnas en diversas variables con distintas estructuras y generación de datos.

```{r}
a <- sample(1:5, 5, replace = TRUE) # Numeracion aleatoria
b <- vector(mode = "logical", length = 5) # Los valores 0
c <- 1:5 # Secuencia numerica
d <- c("A", "B", "C", "A", "F") # Concatenar datos
```

Ahora partiendo de estos datos genero mi frame.

```{r include=FALSE}
# Este chop solo se corre y no se muestra en el documento

mi_frame <- data.frame(c, d, b, a) # Genero mi tabla con los vectores formulados
```

```{r echo=FALSE}
mi_frame
```

Modifico los títulos y muestro mi gráfico.

```{r include=FALSE}
# Este chop solo se corre y no se muestra en el documento

mi_frame1 <- mi_frame %>% rename(secuencia = c, letras = d, vacio = b, suerte = a) # Modifico los titulos de mi tabla
```

```{r echo=FALSE}
mi_frame1
```

### A partir de elementos separados por cierto carácter

Genero mi variable a partir de valores contenidos dentro de una variable para volverlo en una primer grafica.

```{r}
reacomodo <- c("1000025:5:1:1:1:2:1:3:1:1:2",
"1002945:5:4:4:5:7:10:3:2:1:2",
"1015425:3:1:1:1:2:2:3:1:1:2",
"1016277:6:8:8:1:3:4:3:7:1:2",
"1017023:4:1:1:3:2:1:3:1:1:2",
"1017122:8:10:10:8:7:10:9:7:1:4",
"1018099:1:1:1:1:2:10:3:1:1:2",
"1018561:2:1:2:1:2:1:3:1:1:2",
"1033078:2:1:1:1:2:1:1:1:5:2",
"1033078:4:2:1:1:2:1:2:1:1:2",
"1035283:1:1:1:1:1:1:3:1:1:2",
"1036172:2:1:1:1:2:1:2:1:1:2",
"1041801:5:3:3:3:2:3:4:4:1:4",
"1043999:1:1:1:1:2:3:3:1:1:2",
"1044572:8:7:5:10:7:9:5:5:4:4",
"1047630:7:4:6:4:6:1:4:3:1:4",
"1048672:4:1:1:1:2:1:2:1:1:2",
"1049815:4:1:1:1:2:1:3:1:1:2",
"1050670:10:7:7:6:4:10:4:1:2:4",
"1050718:6:1:1:1:2:1:3:1:1:2",
"1054590:7:3:2:10:5:10:5:4:4:4",
"1054593:10:5:5:3:6:7:7:10:1:4",
"1056784:3:1:1:1:2:1:2:1:1:2",
"1057013:8:4:5:1:2:7:3:1:4",
"1059552:1:1:1:1:2:1:3:1:1:2",
"1065726:5:2:3:4:2:7:3:6:1:4",
"1066373:3:2:1:1:1:1:2:1:1:2")
```

Ahora para terminar añado nuevos títulos y aunado a esto separo los datos.

```{r include=FALSE}
# Este chop solo se corre y no se muestra en el documento

our_frame <- as.data.frame(reacomodo) # Lo estructuro en un frame

our_frame <- our_frame %>% separate(reacomodo, c("ID", "Tamaño", "Valor", "Forma", "Piezas", "Color", "Clase", "b_nuc", "b_chr", "n_nuc", "n_chr"), ":") # Separa las variables segun los dos puntos y coloco titulos aleatorios
```

```{r}
our_frame
```

## Guardar mis frames generados

```{r}
write.csv(x = mi_frame, file = "tabla1.csv")
```

```{r}
write.csv(x = our_frame, file = "tabla2.csv")
```

# ACTIVIDAD

1. Generar un frame ya sea informacion aleatoria o generada por si mismo (la tabla de debe ser de al menos 5 x 5).
2. Filtre la base de datos para obtener la dimension de las mismas, saber el nombre de las columnas y obtener un dato especifico.
3. Escribir código para generarlas y con _Knit_ generar ni documento del reporte.

Guarda este script con tus modificaciones donde exploraste la base de datos, como resultado de tu ejercicio. Sube un archivo de Word del reporte previamente generado. Y sube tu base de datos.

Compártelo a la siguiente liga: <https://forms.gle/iRL4Fgvz7YqLVQzP6>
